臺灣臺北地方法院刑事判決　　　　　　 94年度簡上字第236號
上　訴　 人　甲○○
即　被　告
　　　　　　　　　　（另案在臺北看守所羈押中）
上列上訴人因被告妨害公務案件，不服中華民國九十四年十月三
十一日本院九十四年度簡字第三○一號第一審刑事簡易判決（聲
請簡易判決處刑案號：臺灣臺北地方法院檢察署九十三年度偵字
第一七二五九號）提起上訴，本院管轄之第二審合議庭判決如下
：
    主  文
上訴駁回。
    事  實
一、甲○○曾因誣告案件，經臺灣高等法院以九十一年度上訴字
    第二一六三號刑事判決判處有期徒刑三月，並經最高法院以
    九十一年度臺上字第六三○一號刑事判決駁回上訴，因而確
    定在案，嗣於九十二年四月二十五日入監執行，於九十二年
    七月十六日因徒刑執行完畢出監；詎仍不知悔改，於九十三
    年九月二十二日下午三時三十分許，因本院九十三年度簡上
    字第一九一號妨害公務案件，在本院刑事第九法庭應訊時，
    穿戴寫有抗議標語之帽子及上衣，不合法庭秩序，經審判長
    諭令脫去帽子及上衣仍不聽從，審判長遂命令在庭值勤之法
    警丙○○卸下甲○○之衣、帽，甲○○竟基於侮辱公務員之
    概括犯意，先以含混不清之言語叫罵，再於值勤法警丙○○
    上前制止時，當場朝丙○○臉部及肩膀吐口水，並賴坐在法
    庭地板上不肯離去，此時刑事第十二法庭法警乙○○聽聞吵
    鬧聲，前來第九法庭支援並協助丙○○攙扶甲○○起身時，
    甲○○又當場朝乙○○左臉吐口水，而連續於該等公務員依
    法執行職務時，當場侮辱。
二、案經本院移送由臺灣臺北地方法院檢察署檢察官偵查後聲請
    簡易判決處刑。
    理  由
一、按最輕本刑為三年以上有期徒刑或高等法院管轄第一審案件
    或被告因智能障礙無法為完全之陳述，審判長固應為被告指
    定公設辯護人或律師為其辯護，其他審判案件，低收入戶被
    告為選任辯護人而聲請指定，或審判長認為有必要者，亦同
    ，刑事訴訟法第三十一條第一項定有明文。本件上訴人即被
    告甲○○雖於九十四年十一月三十日具狀聲請本院為其指定
    辯護人，惟本案被告涉犯妨害公務之罪並非最輕本刑三年以
    上有期徒刑或高等法院管轄第一審案件，被告亦非智能障礙
    無法為完全陳述，揆諸前揭規定，本案顯非強制辯護案件，
    且本院認被告在本案足有防禦自己權利之訴訟能力，並無指
    定辯護人之必要，合先說明。
二、訊據上訴人即被告甲○○於本院審理中矢口否認有何妨害公
    務犯行，辯稱：法警搶伊的東西，算什麼妨害公務，況伊前
    有妨害公務犯行已經判決確定，與本案有連續犯關係云云。
    惟查：
  (一)被告於本案犯行之前，雖曾於九十三年四月二十二日在總統
    府前，因懸掛紙板陳情抗議為警制止，而對警員辱罵、吐口
    水等妨害公務犯行，經本院以九十三年度簡上字第一九一號
    刑事判決判處有期徒刑四月確定在案，但本案犯行係於九十
    三年九月二十二日前開案件審理庭開庭中，因審判長諭令法
    警脫去其衣帽，被告始行起意對二名法警吐口水，顯非出於
    概括之犯意，是與前揭案件並無連續犯之裁判上一罪關係，
    甚為明確，被告所辯實屬無據。
  (二)事實欄所載之犯罪事實，業據證人丙○○、乙○○於偵查中
    具結後證述明確（見偵查卷第十二至十四頁），並有本院九
    十三年九月二十二日審判筆錄一份在卷可按，依刑事訴訟法
    第一百五十九條之一第二項及第一百五十九條之四第一款規
    定，均具有證據能力，可採為認定被告犯罪事實之證據。被
    告固辯稱：法警搶伊東西云云，惟按法庭開庭時，審判長有
    維持秩序之權，有妨害法庭秩序或其他不當行為者，審判長
    得禁止其進入法庭或命其退出法庭，必要時得命看管至閉庭
    時，法院組織法第八十九條、第九十一條第一項分別定有明
    文。依此等規定，審判長在開庭時自得諭令法警制止被告妨
    害法庭秩序之不當行為，而法警依審判長命令執行上開職務
    係依法執行公務甚明，被告所辯實不足取。綜上，本案事證
    明確，被告犯行洵堪認定，應予依法論科。
三、論罪科刑之依據：
  (一)按刑法規定之侮辱，係行為人以粗鄙之言語、舉動、文字、
    圖畫侮謾辱罵或為其他輕蔑他人人格之行為已足。本案被告
    向本院二名法警吐口水之舉動，係以粗鄙之舉動輕蔑他人人
    格，而有侮辱他人之意，是核被告所為，係犯刑法第一百四
    十條第一項於公務員依法執行職務時當場侮辱罪。被告前後
    二次侮辱法警公務員之犯行，時間緊接，方法相同，所犯為
    構成要件相同之罪，顯係基於概括犯意為之，為連續犯，以
    一罪論，並加重其刑。
  (二)又查被告前因誣告案件，經臺灣高等法院以九十一年度上訴
    字第二一六三號刑事判決判處有期徒刑三月，並經最高法院
    以九十一年度臺上字第六三○一號刑事判決駁回上訴，因而
    確定在案，嗣於九十二年四月二十五日入監執行，於九十二
    年七月十六日因徒刑執行完畢出監，有臺灣高等法院被告前
    案紀錄表一份在卷可參，是被告於有期徒刑執行完畢後五年
    以內再犯本件有期徒刑以上之罪，為累犯，應遞加其刑。原
    審同上見解，適用刑法第五十六條、第一百四十條第一項、
    第四十七條（原審於理由中已經敘明，惟據上論結欄漏引，
    應予補正）、第四十一條第一項前段，罰金罰鍰提高標準條
    例第一條前段、第二條等規定，並審酌被告已有數次侮辱公
    務員之犯行，有臺灣高等法院被告前案紀錄表附卷足參，仍
    不知悔改再犯本件，犯罪後矢口否認犯行，亦無悔悟等一切
    情狀，判處被告拘役五十日，並諭知易科罰金之折算標準，
    認事用法，均無違誤，量刑亦屬妥適，被告上訴意旨猶執前
    揭情詞辯稱否認犯罪，提起上訴，指摘原判決不當，非有理
    由，應予駁回。
據上論斷，應依刑事訴訟法第四百五十五條之一第一項、第三項
、第三百六十八條，判決如主文。
本案經檢察官陳韻如到庭執行職務。
中　　華　　民　　國　九十四　年 　十二 　月　二十八  日
　　　　　　　　　刑事第六庭審判長  法　官　周占春
                                    法  官  趙子榮
                                    法  官  林晏如
上正本證明與原本無異。
本件不得上訴。
                                    書記官  沈芳君
中　　華　　民　　國　九十四　年 　十二 　月　二十八  日
附錄本案論罪科刑法條全文：
中華民國刑法第140條
於公務員依法執行職務時，當場侮辱，或對於其依法執行之職務
公然侮辱者，處6 月以下有期徒刑、拘役或100 元以下罰金。對
於公署公然侮辱者亦同。
